【裁判字號】    91,訴,3180
【裁判日期】    920117
【裁判案由】    清償債務
【裁判全文】
臺灣高雄地方法院民事判決  九十一年度訴字第三一八○號
    原      告  華南商業銀行股份有限公司
    法定代理人  甲○○
    訴訟代理人  丁○○
    被      告  丙○○
                乙○○
                戊○○
                己○○
    兼右二被告
    法定代理人  庚○○
右當事人間請求清償債務事件，本院判決如左：
    主      文
被告戊○○、己○○、庚○○於繼承被繼承人郭秀真之遺產範圍內與被告丙○○、乙○○應連帶給付原告新台幣壹佰柒拾捌萬玖仟捌佰柒拾伍元，及自民國九十年一月十
九日起至清償日止，按週年利率百分之五點九二計算之利息，並自民國九十年二月二
十日起至清償日止，其逾期在六個月以內者，按上開利率百分之十，逾期超過六個月
者，按上開利率百分之二十計算之違約金。
訴訟費用由被告連帶負擔。
    事      實
甲、原告方面：
一、聲明：如主文所示。
二、陳述：訴外人郭進德於民國八十四年十二月十九日邀同郭秀真為連帶保證人，與
    原告簽訂消費借貸及連帶保證契約，向原告借款新台幣（下同）一百九十三萬元
    ，約定自八十四年十二月十九日起至一百零四年十二月十八日止，前三年按月計
    付利息，自八十八年一月份起於每月十九日按月平均攤還本息，利率按郵政儲金
    匯業局一年期定期儲蓄存款利率（自九十年一月一日起調整為百分之五）加碼週
    年利率百分之一計算（即週年利率百分之六，惟本件僅依週年利率百分之五點九
    二計算），並約定如有任何一宗債務不依約清償或攤還本息時，即喪失期限利益
    ，全部債務視為到期，除依上開利率計息外，其逾期清償在六個月以內者，另按
    上開利率百分之十，超過六個月者，按上開利率百分之二十計付之違約金。而借
    款人郭進德已於八十五年十二月十八日死亡，而被告丙○○及乙○○為其法定繼
    承人，已依法繼承郭進德全部遺產，惟被告丙○○及乙○○自九十年一月十九日
    起即未按期繳款，依約即喪失期限利益，全部債務視為到期，尚積欠原告如主文
    第一項所示之借款、利息與違約金，屢經催討，被告丙○○及乙○○均置之不理
    ，而郭秀真為其連帶保證人，依約本應負連帶清償之責，然郭秀真於原告提起本
    件訴訟後已於九十一年十一月十四日死亡，而被告庚○○（配偶）、戊○○、己○○（以上二人均為郭秀真之子女）等三人為其法定繼承人，且該三位繼承人均
    於繼承開始三個月內向鈞院為限定繼承之聲請，故除被告丙○○及乙○○為借款
    人郭進德之法定繼承人，仍應就郭進德之債務負全部清償責任外，其餘被告庚○○、戊○○及己○○等三人，僅於繼承郭秀真遺產範圍內，就郭秀真之債務負連
    帶清償之責。綜上，爰依消費借貸、連帶保證契約及繼承之法律關係，請求判決
    如主文所示。
三、提出：借據、變更條款契約書、貸款本息攤還表、基本放款利率變動表各一份及
    繼承系統表二份為證。
乙、被告方面：
一、被告乙○○經合法通知，未於最後言詞辯論期日到場，惟據其先前與被告丙○○
    等二人到庭之聲明及陳述略以：
（一）聲明：
    原告之訴駁回。
    訴訟費用由原告負擔。
（二）陳述：
      郭進德自八十一年間起即自行獨立門戶，其財產與被告各自獨立，有無向原告
      借貸系爭款項，被告並不清楚，且郭秀真亦因履遭原告催款於九十一年十一月
      十四日死亡等語。
二、被告戊○○、己○○及庚○○部分：
（一）聲明：
    原告之訴駁回。
    訴訟費用由原告負擔。
（二）陳述：
      被告固為本件借款連帶保證人郭秀真之繼承人，然被告已民法之規定於九十一
      年十二月十七日向鈞院呈報限定繼承，依民法第一千一百五十四條之規定，本
      件債務被告僅以所繼承之財產為限負清償之責任等語。
三、證據：被告丙○○、乙○○等二人提出台灣高雄地方法院檢察署九十一相甲字第
    一八二九號郭秀真之相驗屍體證明書一紙為證；另被告戊○○、己○○及庚○○
    提出本院九十一年十二月十七日收狀之呈報限定繼承狀、郭秀真財產清冊、印鑑
    證明書及戶籍謄本各一份為證。
    理      由
一、本件被告郭秀真於本院審理中已於九十一年十一月十四日去世，有相驗屍體證明
    書及戶籍謄本各一份在卷可稽，惟原告已於九十一年十一月二十五日具狀聲請准
    予通知其繼承人戊○○、己○○及庚○○承受訴訟，經核無不合，是本件被告郭
    秀真部分應由被告戊○○、己○○等二人承受訴訟，合先敘明。
二、被告乙○○經合法通知，未於最後言詞辯論期日到場，核無民事訴訟法第三百八
    十六條所列各款情形，爰依原告之聲請，由其一造辯論而為判決。
三、原告主張之事實，已據其提出與所述內容相符之變更條款契約書、貸款本息攤還
    表、基本放款利率變動表各一份及繼承系統表二份為證，且為被告戊○○、己○○及庚○○所不爭執。雖被告丙○○及乙○○另辯稱：自八十一年間起郭進德即
    自行獨立門戶，其財產與被告二人各自獨立，有無向原告借貸系爭款項並不清楚
    云云，惟查：郭進德於八十四年十二月十九日確曾邀同郭秀真為連帶保證人，與
    原告簽訂系爭消費借貸及連帶保證契約，向原告借款一百九十三萬元之事實，業
    據原告陳明在卷，且為被告戊○○、己○○及庚○○所不爭執，復有原告提出上
    開借據（含約定書）及借據變更條款契約書各一份為證，已如前述。而借款人郭
    進德已於八十五年十二月十八日死亡，被告丙○○及乙○○為其法定繼承人（父
    母），有戶籍謄本及繼承系統表各一份足證，且被告丙○○及乙○○亦未於法定
    期間內向本院為拋棄繼承或限定繼承之聲請，依法繼承郭進德全部遺產乙事，亦
    為被告丙○○及乙○○所不爭執，復經本院依職權向本院民事庭查詢屬實。承上
    所述，假若郭進德未曾向原告借用本件借款，則何以郭進德生前均按期向原告繳
    付本件借貸利息，且被告丙○○及乙○○於郭進德八十五年十二月十八日死亡後
    ，迄至九十年一月十八日止，亦均按期向原告繳納本件借款？衡諸於此，顯示郭
    進德確曾向原告借貸本件借款無訛。而被告丙○○及乙○○既為借款人郭進德之
    法定繼承人，自應就郭進德之債務負全部清償責任甚明，故被告丙○○及乙○○
    辯稱：郭進德自八十一年起即自行獨立門戶，其財產與被告二人各自獨立，而對
    原告主張免除本件借款債務乙事，即屬無據。
四、按消費借貸者，謂當事人約定，一方移轉金錢或其他代替物之所有權於他方，而
    他方以種類、品質、數量相同之物返還之契約；借用人應於約定期限內，返還與
    借用物種類、品質、數量相同之物；遲延之債務，以支付金錢為標的者，債權人
    得請求依法定利率計算之遲延利息；但約定利率較高者，仍從其約定利率；當事
    人得約定債務人不履行債務時，應支付違約金，民法第四百七十四條、第四百七
    十八條、第二百三十三條第一項、第二百五十條第一項分別定有明文。次按保證
    者，謂當事人約定，一方於他方之債務人不履行債務時，由其代負履行責任之契
    約；保證債務，除契約另有訂定外，包含主債務之利息、違約金、損害賠償及其
    他從屬於主債務之負擔，民法第七百三十九條、第七百四十條亦有明文。又保證
    債務之所謂連帶，係指保證人與主債務人負同一債務，對於債權人各負全部給付
    之責任而言。末按繼承因被繼承人死亡而開始；繼承人自繼承開始時，除本法另
    有規定外，承受被繼承人財產上之一切權利義務；又繼承人對於被繼承人之債務
    ，負連帶責任；遺產繼承人除配偶外，依左列順序定之：(一)、直系血親卑親屬；
    (二)父母，民法第一千一百四十七條、第一千一百四十八條前段、第一千一百五十
    三條第一項、第一千一百三十八條第一款及第二款分別定有明文。末按繼承人得
    限定以因繼承所得之遺產，償還被繼承人之債務，民法第一千一百五十四條第一
    項亦定有明文。
五、查訴外人郭進德為本件借貸契約之借用人，尚積欠原告如主文第一項所示之借款
    本金、利息與違約金，惟郭進德已於八十五年十二月十八日死亡，有戶籍謄本一
    份在卷足憑，而被告丙○○及乙○○等二人為其法定繼承人（郭進德並無子女或
    配偶），自應就郭進德之借貸債務負連帶清償之責。又郭秀真為本件借款之連帶
    保證人，惟郭秀真亦於九十一年十一月十四日死亡，有相驗屍體證明書及戶籍謄
    本各一份在卷可稽，而被告戊○○、己○○及庚○○均為其法定繼承人，已於繼
    承開始三個月內向本院為限定繼承之聲請乙事，亦有被告戊○○、己○○及庚○○等三人於九十一年十二月十七日向本院呈報之限定繼承狀一份在卷足憑，故被
    告戊○○、己○○及庚○○等三人則僅於繼承郭秀真遺產之範圍內，就借款人郭
    進德之借貸債務負連帶清償之責。
六、綜上所述，堪認原告主張之事實為真實。從而，原告依據消費借貸契約、連帶保
    證契約及繼承之法律關係，請求被告戊○○、己○○、庚○○於繼承郭秀真之遺
    產範圍內與被告丙○○、乙○○應連帶給付原告一百七十八萬九千八百七十五元
    ，及自九十年一月十九日起至清償日止，按週年利率百分之五點九二計算之利息
    ，並自九十年二月二十日起至清償日止，其逾期在六個月以內者，按上開利率百
    分之十，逾期超過六個月者，按上開利率百分之二十計算之違約金，即屬正當，
    應予准許。
據上論結，本件原告之訴為有理由，依民事訴訟法第三百八十五條第一項前段、第八
十五條第二項，判決如主文。
中      華      民      國    九十二    年        一    月    十七      日
                                 臺灣高雄地方法院民事第二庭
~B法      官  唐照明
右為正本係照原本作成。
如不服本判決，應於送達後廿日內，向本院提出上訴狀並表明上訴理由，如於本判決
宣示後送達前提起上訴者，應於判決送達後十日內補提上訴理由書（須附繕本）。
中      華      民      國    九十二    年        一    月    十七      日
~B法院書記官  李承悌


司法院資訊處製作；財團法人民間司法改革基金會備份。
